【裁判字號】    98,上易,245
【裁判日期】    980430
【裁判案由】    賭博
【裁判全文】
臺灣高等法院臺南分院刑事判決    98年度上易字第245號
上  訴  人  臺灣臺南地方法院檢察署檢察官
被      告  甲○○
上列上訴人因被告違反電子遊戲場業管理條例案件，不服臺灣臺
南地方法院97年度易字第240號中華民國97年12月12日第一審判
決（起訴案號：臺灣臺南地方法院檢察署96年度偵字第9636號及
追加起訴），提起上訴，本院判決如下：
    主  文
上訴駁回。
    理  由
一、公訴人追加起訴意旨略以：被告甲○○自96年5月1日起，向
    案外人江中皓盤讓位於臺南縣關廟鄉○○路969號1樓界揚超
    商附設巴布電子遊戲場，未向主管機關為負責人之變更登記
    ，即於上開巴布電子遊戲場內經營電子遊戲場業，因認被告
    甲○○另涉有電子遊戲場業管理條例第22條之罪嫌云云。
二、程序部分：
    (一)新、舊法之比較適用：按行為後法律有變更者，適用行
        為時之法律。但行為後之法律有利於行為人者，適用最
        有利於行為人之法律，刑法第2條第1項定有明文。被告
        所犯電子遊戲場業管理條例罪之行為後，電子遊戲場業
        管理條例業於98年1月21日修正公布，自98年4月13日施
        行，該條例第15條修正前 (舊法)規定：「未依本條例
        規定辦理營利事業登記者，不得經營電子遊戲場業」。
        修正後 (新法)規定：「未依本條例規定領有電子遊戲
        場業營業級別證者，不得經營電子遊戲場業」，故98年
        1月21日修正公布之電子遊戲場業管理條例，其處罰客
        體已限縮為「未依本條例規定領有電子遊戲場業營業級
        別證者」，不同於原規定之「未依本條例規定辦理營利
        事業登記者」，已將電子遊戲場業相關之「辦理營利事
        業登記」刑罰刪除，並由行政院定施行日期為98年4月
        13日，依刑法第2條但書規定，行為後之法律即新法有
        利於被告，自應適用罪有利於被告之新法。
    (二)臺南縣警察局歸仁分局關廟分駐所臨檢紀表、刑案現場
        照片10禎係公務員職務上製作之證明文書，並無顯不可
        信之情形，另讓渡書為被告所提出，被告均同意同意列
        為證據，自有證據能力。
三、實體部分：
    (一)公訴人認被告甲○○涉有上開犯行，係以臺南縣政府營
        利事業登記證為據。訊據被告雖坦承其於受讓上開電子
        遊戲場後，並未辦理變更登記，惟否認涉有電子遊戲場
        業管理條例第22條之罪嫌等語。
    (二)按修正前 (舊法)之電子遊戲場業管理條例第10條第1項
        前段規定：「經營電子遊戲場業，應依公司法或商業登
        記法辦理公司或商業登記」，第15條規定：「未依本條
        例規定辦理營利事業登記者，不得經營電子遊戲場業」
        ，上開第15條所謂之「未依本條例規定辦理營利事業登
        記者」，係指未依同條例第11條第1項申請營利事業登
        記證及營業級別證，進而取得營利事業登記而言，並不
        包含辦理營利事業登記後，登記事項有變更，卻未辦理
        變更登記之情形。故經濟部函示：「按商業因轉讓其負
        責人即生效力，至未為辦理負責人變更登記，僅生不得
        以其事項對抗善意第三人之效力，若原登記人未依電子
        遊戲場業管理條例第11條規定辦理變更登記，除應依第
        24條處罰外 (罰鍰)，另應請受讓人儘速向主管機關辦
        理變更登記，上揭情事尚非屬遊戲場業管理條例第15條
        規範之範疇」，有經濟部96年12月19日經商字第096021
        61820號函附卷可查 (附於偵查卷第51頁)，故本案於偵
        查時，即認被告此部分之罪嫌不足，因認與所犯賭博罪
        部分，有想像競合犯之關係，屬裁判上一罪而不另為不
        起訴處分，合先說明。
    (三)公訴人於原審審理時復追加起訴，認被告犯電子遊戲場
        業管理條例第22條之罪嫌，並未詳述理由。惟按電子遊
        戲場業管理條例業於98年1月21日修正公布，自98年4月
        13日施行，將該條例第15條修正前 (舊法)規定：「未
        依本條例規定辦理營利事業登記者，不得經營電子遊戲
        場業」。修改 (新法)為：「未依本條例規定領有電子
        遊戲場業營業級別證者，不得經營電子遊戲場業」，故
        98年1月21日修正公布之電子遊戲場業管理條例 (新法)
        ，其處罰客體已限縮為「未依本條例規定領有電子遊戲
        場業營業級別證者」，而將原「辦理營利事業登記」部
        分刪除，並由行政院定施行日期為98年4月13日，新法
        既將辦理營利事業登記予以刪除，對被告較為有利，依
        刑法第2條但書新、舊法之比較結果，自應適用罪有利
        於被告之新法。
    (四)江中皓原設於臺南縣關廟鄉○○路969號1樓界揚超商附
        設巴布電子遊戲場，其營業項目為：「J701010電子遊
        戲場業 (限制級)不得放任未滿18歲者進入」，有臺南
        縣政府營利事業登記證附卷可查 (附於偵查卷第41頁)
        ，故上開電子遊戲場係領有電子遊戲場業營業級別證者
        ，被告向江中皓盤讓上開電子遊戲場，依新法第15條之
        規定，自可繼續經營該電子遊戲場業甚明。被告雖未辦
        理負責人變更登記，應由行政機關依據同條例第24條規
        定課以行政罰鍰，尚不得以電子遊戲場業管理條例第22
        條之罪相繩。
    (五)綜上所述，公訴人追加起訴認：被告甲○○未辦理變更
        負責人之登記，而認其違反電子遊戲場業管理條例第15
        條之規定，應論以同條例第22條之云云，尚屬無據，就
        被告甲○○被訴此部分之犯行，依法應諭知無罪之判決
        。此外又查無其他任何積極之證據，足認被告有上述犯
        行，因此原審以不能證明被告犯罪而諭知無罪之判決，
        核無不合，檢察官上訴意旨，仍執前詞，指摘原判決不
        當，並無可取，為無理由，應予駁回。
四、據上論斷，應依刑事訴訟法第368條，判決如主文。
本案經檢察官江守權到庭執行職務。
中    華    民    國    98    年    4     月    30    日
                  刑事第五庭    審判長法  官  楊明章
                                      法  官  楊子莊
                                      法  官  戴勝利
以上正本證明與原本無異。
不得上訴。
                                      書記官  陳淑貞
中    華    民    國    98    年    4     月    30    日


司法院資訊處製作；財團法人民間司法改革基金會備份。
